【裁判字號】    91,易,3200
【裁判日期】    920120
【裁判案由】    妨害自由
【裁判全文】
臺灣板橋地方法院刑事判決                        九十一年度易字第三二○○號
    公  訴  人  臺灣板橋地方法院檢察署檢察官
    被      告  丙○○    男二.
          原名丁○○）  住臺.
                己○○    男  .
                庚○○    男  .
                丑○○    男  .
右列被告等因妨害自由案件，經檢察官提起公訴（九十一年度偵字第七三七二號），
本院判決如左：
    主  文
丙○○、己○○、庚○○、丑○○均無罪。
    理  由
一、公訴意旨以被告丑○○係擔任甲○冷凍電機股份有限公司之經理，與子○○擔任
    負責人之乙○興農股份有限公司間有財物方面糾紛，詎料丑○○為向子○○催討
    工程款，竟夥同被告庚○○、己○○【以上二人為親兄弟】、丙○○等三人，於
    民國九十年十一月二十三日上午九時三十分許，無故侵入子○○位於臺北縣新莊
    市○○○路一號五樓之七之辦公室內。案經子○○訴由臺北縣政府警察局蘆洲分
    局移由臺灣板橋地方法院檢察署檢察官偵查起訴，因認被告丙○○、己○○、庚○○、丑○○等四人均涉犯刑法第三百零六條第一項之妨害自由罪嫌。
二、按犯罪事實應依證據認定之，無證據不得推定其犯罪事實；又不能證明被告犯罪
    者，應諭知無罪之判決；刑事訴訟法第一百五十四條、第三百零一條第一項分別
    定有明文。又犯罪事實之認定，應憑真實之證據，倘證據是否真實尚欠明確，自
    難以擬制推測之方法，為其判斷之基礎；而認定犯罪事實之證據係指足以認定被
    告確有犯罪行為之積極證據而言，該項證據自須適合於被告犯罪事實之認定，始
    得採為斷罪資料（最高法院五十三年著有臺上字第六五六號、二十九年上字第三
    一○五號判例意旨參照）。且刑事訴訟上證明之資料，無論其為直接或間接證據
    ，均須達於通常一般之人均不致有所懷疑，而得確信其為真實之程度，始得據為
    有罪之認定，若其關於被告是否犯罪之證明未能達此程度，而有合理懷疑之存在
    ，致使無從形成有罪之確信，根據「罪證有疑，利於被告」之證據法則，即不得
    遽為不利被告之認定（最高法院七十六年度臺上字第四九八六號判例意旨參照）
    。其以情況證據（即間接證據）斷罪時，尤須基於該證據在直接關係上所可證明
    之他項情況事實，本乎推理作用足以確證被告有罪，方為合法，不得徒憑主觀上
    之推想，將一般經驗上有利被告之其他合理情況逕予排除，此觀諸最高法院三十
    二年上字第六十七號判例意旨，亦屬甚明。而告訴人之告訴，係以使被告受刑事
    訴追為目的，是其陳述是否與事實相符，仍應調查其他證據以資審認，最高法院
    五十二年臺上字第一三○○號判例亦明揭此旨。
三、本案公訴意旨認被告等涉犯前揭罪嫌無非以：
    (一)、告訴人於警訊時及本署偵查中陳稱：並未同意被告等人進入辦公室；
    (二)、證人戊○○於警訊時及偵查中亦證稱：伊未同意被告等人進入辦公室，並有
        告訴被告等人子○○不在，被告等人仍強行進入；
    (三)、被告等人於營業時間內前往告訴人辦公室所在之臺北縣新莊市○○○路一號
        五樓之七，雖然一般營業場所在營業時間內均允許顧客出入其內，然亦有一
        定之限度，茍非利用其營業之設備或因業務接洽等原因而無故闖入，仍應論
        以侵入住宅罪。本案被告四人並非因利用告訴人公司之營業設備或與告訴人
        接洽業務而進入告訴人辦公室，且在經告訴人公司總機戊○○拒絕其等進入
        後，仍強行進入告訴人辦公室等為其論據。
四、訊據被告丙○○、己○○、庚○○、丑○○等固均坦承有於前揭時間進入告訴人
    所營公司辦公室情事，惟均矢口否認有何公訴所指犯行。均各辯稱：伊等之進入
    子○○辦公室，係經告訴人公司總機小姐戊○○通知子○○後，再由告訴人通知
    進入等語。
五、經查：
    (一)、本案首應審酌者，乃被告四人等有無無故進入之犯罪故意存在，抑或基於一
        般人之生活經驗加以觀察，仍然有其餘他項合理因素存在？而屬非無正當理
        由之情景所致使。
    (二)、是訊之被告供述以：（對起訴書之犯罪事實有何意見？告以要旨）被告丙○○答：子○○（董事長）與壬○○（總經理）積欠我們總工程款一二○○多
        萬元後經調解數額有比一二○○多萬較少些。被告丑○○答：一開始沒有簽
        約，因劉生產工廠在南投國姓鄉，楊也在南投。並非無故侵入告訴人辦公室
        ，從總機小姐那邊看過去就看到劉董但總機說他不在，我用內線電話（六六
        ）打進去說我是來請工程款的劉董若不出來的話我就要進去找你，他說好。
        當時總機許小姐亦有聽到。（問有何意見？）告訴代理人林峻立律師答：被
        告所提出之判決當事人非本件告訴人，而是壬○○個人，被告所稱與事實相
        去甚遠。（見本院九十一年十二月六日訊問筆錄）等語。是知，被告與告訴
        人子○○間有無實質之債務糾葛，亦可初步知悉！
    (三)、另訊之告訴人子○○陳稱：（壬○○？）證人答：乙○股東，也是乙○總經
        理，九十一年二月一日離職，他自己辭職。他很多事情，他辭職與本案無關
        。尚未離職前他另有經營其他事業，其業務沒有與我公司直接相關，我不甚
        清楚。他與很多人合夥很多公司，我沒有去深入瞭解。（甲○冷凍電機股份
        有限公司？）證人答：我個人與甲○無關，我公司亦同。這個事情很複雜，
        一開始壬○○他自己蓋個農場─溫控農場（起造人為楊），請甲○替他作空
        調工程，當初是他們有在談此事，甲○有估價單給乙○公司，楊與甲○談，
        談到某一時期，八十六年，非八十八年，楊將所有工程款開（以冠泰農產公
        司或楊個人票，無乙○公司票）給甲○，是否開始作我不知。楊與甲○負責
        人辛○○是很好朋友，後來楊對我說起。我說這樣不行（工程沒有合約這樣
        不行）。我公司並無積欠甲○工程款。因黃與楊的帳沒有算清楚，也找很多
        人協調不成。（對南投地院八十九年度重訴字第九五號、臺中高分院九十年
        度重上字第六一號、南投地院九十年度訴字第九二號判決有何意見？提示並
        告以要旨）證人答：九二號是我提起的異議之訴，前面兩個我不清楚。（九
        十年十一月二十三日早上九時半許？）證人答：楊從來沒有在臺北上過班，
        他本來在農場，後來很少去，新莊五權一路並無其辦公室，他的辦公室在南
        投。新莊五權一路是兆昱公司辦公室。楊不僅去新莊五權一路這一次而已，
        已來過十幾次了，我們已向五工派出所報案，一開始我說儘量幫你處理好，
        我知道這個事情，我在他們講好後八十六年時知道楊與甲○的事情。十一月
        二十三日我在辦公室，因前面十幾次我願幫忙而他卻陸續四處來騷擾我，所
        以當天我不願意，我交代總機小姐說我不在。在五權一路來有十幾次。整個
        辦公室有一○○多坪，員工有五十人左右。辦公室離門口有本法庭兩倍距離
        。當天有無在電話中交談我忘了，若有的話我有對他說不用找我了。有總機
        小姐，我的分機是六六號。（對本院九十一年十二月六日丑○○、丙○○訊
        問筆錄有何意見？提示並告以要旨）證人答：他們所言不實在，總機小姐兼
        櫃台有說沒讓他們進來。（對九十一年五月七日偵查中所言有何意見？提示
        並告以要旨）證人答：無。（對證人戊○○上開偵查中所言有何意見？提示
        並告以要旨）證人答：無，她是總機。（公司與四被告有無訴訟中案件？）
        證人答：丙○○在萬華傷害我，我有告他，與本案同一事實。其他兩兄弟我
        不認識。我只認識丑○○、丙○○，也是因本案才認識，以前並不相識。連
        工程都無完工，所以才有此糾紛。本案就是這四個人來過好幾次。（九十年
        十一月二十三日當天知否他們來做什麼？證人答：知道，還未看到就知道，
        我並不知道他們當天要來，事前沒有聯絡。自從他們來中華路騷擾後我就沒
        有見過他們了。當天是沒有拉扯，只是大小聲用檳榔渣丟我。那邊尚有總經
        理、副總經理；乙○只有我、另一會計小姐；其他都是兆昱的人。他不是用
        內線電話與我講，可能是用他的行動電話打我的六六號分機電話，電話中說
        要談不然要如何如何，我說你們要找的人很清楚，他們說一定要到錢，我沒
        說進來，因他們騷擾我怕死了，丑○○是甲○的，其他三位是竹聯的，楊對
        丙○○說的，楊也對我說。楊現應該在南投，很難找到他。（尚有何補充？
        ）證人答：我正常做生意，有替他們說如何解決的都說了，但雙方不接受，
        沒想到反過來我及家人被他們恐嚇騷擾。這四個人有時候來沒有全部都來，
        一、兩次辛○○有來，丑○○、丙○○每次都來。辛○○（應該是總經理，
        實際職務我不清楚）告我詐欺，與本案有關八十六年買菌菇。其他人沒有告
        我。乙○向壬○○租廠房，向壬○○弟弟癸○○租地，租廠房連同所有設備
        承租過來使用。（見本院九十一年十二月三十日訊問筆錄）等語，此係告訴
        人經本院傳喚無正當理由不到庭，經拘提到案後所為之單獨訊問，其所指涉
        者，仍僅止於其本身暨其職員許女之陳述而已，其仍否認與被告間有何債務
        事項。且對照前述被告丙○○、丑○○之供述，二者間，糾葛情景，已屬明
        確。
    (四)、嗣經實施交互詢答以：（對起訴書之犯罪事實有何意見？告以要旨）被告己○○答：經理丑○○有撥電話進劉董辦公室，劉叫我們進去。當時是甲○公
        司員工，過完年才離職。被告庚○○答：在櫃台，在那邊撥電話給劉董。當
        時是甲○公司員工，過完年才離職。被告丙○○答：劉董積欠我公司工程款
        ，我去劉董辦公室時本案民事二審判決已判決。我用檳榔渣丟劉董，一時氣
        憤。因這段期間劉、楊那邊的人約我公司董事長、經理，尚有約在飯店談。
        被告丑○○答：當時電話是我撥的，由櫃台可看到劉董。我公司另告子○○
        、壬○○詐欺，檢察官偵查中。本案我有委請鑑定機關鑑定已完工了。在南
        投地院與楊調解成立，但楊仍不付錢。（有何補充？）告訴人答：會客室是
        在總機外面，他們四處恐嚇我，我害怕所以不敢讓他們進來。（對告訴人提
        出資料有何意見？提示並告以要旨）被告丑○○答：這是我們找過他後他才
        傳真過來的。被告丙○○答：第一次去找，劉有出來，第二次時他說非他的
        事。被告己○○答：這張是我寫的貼在他的公司大門牆壁上，因沒錢過年。
        （對臺北市政府建設局函、登記簿謄本等資料有何意見？提示並告以要旨）
        告訴人答：之前我看過，目前營運中。一部分也是用甲○的設備營運。（有
        何補充？）告訴人答：當然要告。我沒有去過被告公司，只有在飯店談過一
        次。被告丙○○答：劉也有透過人打電話，在飯店也有談，在南投也有談。
        被告丑○○答：一千多萬元砍到四、五百萬元，楊、劉都在場，四、五百萬
        元是劉董決定的。告訴代理人答：楊想將土地、廠房租給告訴人公司，冷凍
        工程是楊委請被告等公司承作。告訴人認為本案是楊與被告公司的關係，亦
        對被告等人說不要來找我，但被告等屢屢前來騷擾，告訴人不堪其擾，起訴
        書之告訴人與甲○公司乙節顯屬誤會。告訴人答：一開始我要他們解決，一
        千多萬談到四、五百萬我不知道，我無法替楊決定。被告己○○答：飯店我
        也有去，劉董說四、五百萬元要不要。被告丙○○答：林森北路飯店有劉方
        面十幾個人去。告訴人答：去飯店人不是我約的，楊與他們談一定要我參加
        ，所以我才去。（對九十一年五月九日檢察官偵查筆錄有何意見？提示並告
        以要旨）被告丙○○答：協商過程訂出來的價款，但他們不還，才會有本案
        。我打他是九十年四月十七日，傷害案我獲判有期徒刑三月。被告丑○○答
        ：與被告庚○○說法同，請傳訊總機小姐到場作證。我在門口就看到劉在那
        邊，我以電話與他談，談後才進去的。被告庚○○答：他說在櫃台大吵大鬧
        是不符的，我們進去時已看到他在那邊，最後是他請我們進去的我們才進去
        。被告己○○答：無。‧‧‧被告丙○○答：是他同意後我們才進去，總機
        小姐說劉說請我們進去。被告丑○○答：沒有非法進去，進去時總機小姐亦
        在場。被告庚○○答：是要去拿工程款。被告己○○答：我們在櫃台，我們
        去時就看得到他。（均見本院九十二年一月六日審判筆錄）等語，是就如上
        各該陳述，對照觀之，其等間，在告訴人所營公司處所，有因債務糾紛在辦
        公室談論情事，已有此情，應可確信，因之，查以告訴人所不否認之公司登
        記資料顯示，告訴人係乙○公司之負責人，而告訴人所陳之其公司之總經理
        壬○○則係該公司總經理，基於公司整體業務以言，其間已經有甚大之糾紛
        存在，堪可確信，被告等就其公司相關工程款事項，所尋對象一為壬○○，
        一為證人子○○等情形，應無質疑，惟告訴人子○○未基於公司負責人之責
        任仍避之以為，此輔以被告所舉之臺灣南投地方法院暨臺灣高等法院臺中分
        院之判決等，甚明。
五、據上，如前所述，證人【即告訴人】子○○所陳暨其職員戊○○二人為僱傭關係
    ，有其主僱關係，其等所陳，本意均在使被告等受致刑事訴追為其目的，除此而
    外，並無何補強，因認被告四人之進入證人子○○所營公司僅係就債務事項為請
    求磋商，復又見及告訴人明明在現場，而仍告以不在之現情，因致使其等更加心
    生不平，茲就如上所陳曾為磋商時程，以及原屬平和情況到達證人子○○所營公
    司等情綜合觀察之，仍難認為有何無故侵入之故意。此外，復查無其他積極證據
    足認被告等有公訴所指犯行，既不能證明被告等犯罪，自均應為其等無罪之諭知
    。
據上論斷，應依刑事訴訟法第三百零一條前段，判決如主文。
本案經檢察官陳炎辰到庭執行職務。
中      華      民      國    九  十  二    年    元    月    二  十    日
                                  臺灣板橋地方法院刑事第六庭
                                          法  官  黎錦福
右正本證明與原本無異。
如不服本判決，應於判決送達後十日內向本院提出上訴書狀。
                                          書記官  戴尚榮
中      華      民      國    九  十  二    年    元    月  二  十  四  日


司法院資訊處製作；財團法人民間司法改革基金會備份。
